【裁判字號】    99,抗,937
【裁判日期】    990707
【裁判案由】    保全證據
【裁判全文】
臺灣高等法院民事裁定                   99年度抗字第937號
抗  告  人  甲○○
上列抗告人因與相對人財政部國有財產局北區辦事處等人間聲請
保全證據事件，對於中華民國99年5月17日臺灣臺北地方法院99
年度聲字第30號所為裁定提起抗告，本院裁定如下：
    主  文
抗告駁回。
抗告費用由抗告人負擔。
    理  由
一、本件聲請及抗告意旨略以：伊所居住之門牌號碼為台北市○
    ○○路85巷53號房屋（下稱系爭房屋）相關資料，竟遭相對
    人違法滅失登記，致伊受有損害，已向原法院提起賠償訴訟
    （即原法院99年度審補字第545號事件），乃聲請保全證據
    ，足見伊已表明應保全之證據及應證事實，並釋明應保全證
    據之理由。而原法院逕以伊未表明及釋明所欲保全之證據為
    何，即裁定駁回伊保全證據之聲請，於法自有違誤，求予將
    原裁定廢棄云云。
二、按聲請保全證據，依民事訴訟法第370條第1項第4款及第2項
    之規定，須表明應保全證據之理由，並予以釋明；所謂應保
    全證據之理由，係指同法第368條第1項所定證據有滅失或礙
    難使用之虞，或經他造同意，或確定事、物之現狀有法律上
    利益並有必要之事實；參照同法第284條之規定，聲請人應
    提出可使法院相信其主張為真實之得以即時為調查之證據予
    以釋明；否則，其聲請即不應准許（最高法院98年度台抗字
    第753號裁定意旨參照）。經查：
    (一)、抗告人雖主張：伊業已表明應保全之證據及應證事實，
        並釋明應保全證據之理由云云，固據提出審計部98年7
        月16日台審部三字第0980002011號函及同年9月16日台
        審部三字第0980002755號函、監察院同年9月29日(）
        院台業貳字第0980714925號函、原法院99年度審補字第
        545號民事裁定為證（見本院卷第8至12頁）。惟觀諸前
        開審計部、監察院之函文意旨，係抗告人陳情相對人有
        違法失職之行為，經審計部、監察院函請相對人查明並
        函覆抗告人之處理情形；然由前開各函文以觀，尚無法
        得知抗告人所欲聲請保全之證據為何，暨證據有何滅失
        或礙難使用之虞。另依抗告人所提之原法院99年度審補
        字第545號民事裁定所示，其原告為馮勢棠，並非抗告
        人（見本院卷第12頁），亦不足以釋明抗告人所欲保全
        之證據為何，暨證據有何滅失或礙難使用之虞。故抗告
        人主張：伊業已表明應保全之證據及應證事實，並釋明
        應保全證據之理由云云，要無可取。
    (二)、依上說明，抗告人既未提出能即時調查之證據，以釋明
        其所欲保全之證據暨應保全證據之理由，僅空言泛稱系
        爭房屋資料，遭相對人違法滅失登記，因已提起損害賠
        償訴訟，乃聲請保全證據云云，核與民事訴訟法第368
        條第1項、第370條第2項聲請保全證據之要件不符，礙
        難准許。
    (三)、從而，原法院以抗告人未釋明所欲保全之證據暨應保全
        證據之理由，裁定駁回抗告人本件保全證據之聲請，於
        法核無違誤。抗告意旨仍執前詞指摘原裁定不當，聲明
        廢棄，為無理由。
三、據上論結，本件抗告為無理由，爰裁定如主文。
中    華    民    國    99    年    7     月    7     日
                    民事第十三庭
                        審判長法  官  蕭艿菁
                              法  官  陳姿岑
                              法  官  楊絮雲
正本係照原本作成。
不得再抗告。
中    華    民    國    99    年    7     月    7     日
                              書記官  王秀雲

司法院資訊處製作；財團法人民間司法改革基金會備份。
